【裁判字號】    90,易,772
【裁判日期】    900716
【裁判案由】    詐欺
【裁判全文】
臺灣高雄地方法院刑事判決                            九十年度易字第七七二號
    公  訴  人  臺灣高雄地方法院檢察署檢察官
    被      告  丙○○
    選任辯護人  林幸郎
右列被告因詐欺案件，經檢察官提起公訴（八十九年度偵緝字第八七０號），本院判
決如左：
    主  文
丙○○無罪。
    理  由
一、公訴意旨略謂：被告丙○○意圖為自己不法之所有，明知已無償債能力，竟於民
    國八十二年間，在高雄市左營區○○○路四一九號四樓之一，以經營生意需款周
    轉為藉口，向告訴人甲○○調借現款新台幣（下同）三十二萬元，詎屆期拒不清
    償，且避不見面，嗣經二年查詢始被尋獲，竟又佯稱願自八十四年十一月起，每
    月分期償還八萬元，並簽發本票四紙交由告訴人甲○○收執以資取信，惟到期仍
    不獲兌現，並置之不理，始知受騙。因認被告涉有刑法第三百三十九條第一項之
    詐欺罪嫌。
二、公訴人認被告涉有上開犯行無非以告訴人之指訴及被告簽發之本票四紙為其論據
    ；訊據被告堅決否認有何上開犯行，辯稱伊自七十五年起就與甲○○相識，並在
    其住所打牌，數年來從未積欠賭債，直至八十二、三年間，某次賭博輸錢時，交
    付客票予甲○○，然屆期無錢軋客票，乃向甲○○借錢，並交付二紙劉雨晨簽發
    之支票予甲○○，嗣後曾陸續還了二、三十萬元，惟因被朋友拖累才沒有辦法全
    部還清，系爭本票四張則係甲○○找到伊時強迫伊簽發的，簽發之面額共二、三
    百萬元，係一百萬元本金加上利息累計所得之金額，伊並沒有在八十二年間，以
    生意周轉為由，向甲○○借款三十二萬元等語。
三、按犯罪事實應依證據認定之，無證據不得推定其犯罪事實，又不能證明被告犯罪
    者，應諭知無罪之判決，刑事訴訟法第一百五十四條、第三百零一條第一項分別
    定有明文。又告訴人之告訴，係以使被告受刑事訴追為目的，是其陳述是否與事
    實相符，仍應調查其他事實以資審認，始得為不利被告之認定。（最高法院五十
    二年台上字第一三○○號判例參照）。次按刑法第三百三十九條第一項詐欺罪之
    成立，以意圖為自己或第三人不法所有，以詐術使人將本人或第三人之物交付為
    要件，所謂以詐術使人交付，必須被詐欺人因其詐術而陷於錯誤，若其所用方法
，不能認為詐術，亦不致使人陷於錯誤，即不構成該罪。（最高法院四十六年台
    上字第二六○號判例參照）。
四、經查：
    （一）告訴人自偵訊至本院審理時，對於借款三十二萬元（以下簡稱系爭借款）
          之用途雖均堅稱係被告借錢週轉之用等語，然告訴人對於與被告間之金錢
          往來情形則前後敘述不一，於檢察官第一次偵訊時謂：「之前只借一、二
          萬有還，這次她借三十二萬後就避不見面，事隔一、二年，被我找到她才
          簽發四張本票說要分期返還，每期八萬元」（詳八十九年度偵字第三七九
          三號卷），嗣被告經通緝到案時，因被告抗辯係借一百萬元，且蔡傳宇有
          代為清償，告訴人即改口稱：「她經營鋼琴酒吧店，店內資金無法週轉其
          向我借二百多萬，後來她男朋友蔡正道（即蔡傳宇）每次五萬元共還四次
          ，但這是她男朋友應負擔的七十萬元部分與她無關：：」等語（詳八十九
          年度偵緝字第０八七０號卷），至本院審理時復稱：「被告出面向我借錢
          稱她與蔡某要借的，時間忘了，共借了二百多萬元：：」（詳本院九十年
          三月二十六日訊問筆錄），至九十年四月三十日本院訊問借款經過時又改
          口謂：「八十一、二年間在高雄市○○○路九十號七樓被告先向我借了二
          百多萬元，那是私人借貸我沒有要告，之後又向我借三十二萬元稱店週轉
          用，當時有拿客票二、三張（給）我，跳票後我找到其本人才另開本票給
          我。」、「八十一、二年間約二個月中間，共借她二百九十四萬元，借錢
          時丁○○有答應要替她還一百一十萬元，這部份己還了」，嗣證人蔡傳宇
          到庭作證時，告訴人又改稱：「被告與證人一起向我借錢的，且他二人是
          情侶，一起開店」等語，則被告究竟向告訴人借過多少款項？借過幾次錢
          ？係被告借錢週轉或有部分係證人蔡傳宇所借，抑或係被告與證人一起向
          告訴人借款？告訴人之陳述均前後不一，且雜亂無章，始稱除三十二萬元
          外沒有其他借款，後稱被告借款二百多萬元均係供週轉之用，後又改稱共
          借二百多萬元，其中三十二萬元係週轉金，餘借款為私人借貸，再改口謂
          共借二百九十四萬元，對於證人蔡傳宇部分，始末提及，經被告抗辯則謂
          證人應負擔七十萬元，後又改稱係證人答應替被告還一百十萬元，告訴人
          之指訴既有上開諸多瑕疵，自難僅憑告訴人之指訴，遽論被告涉有詐欺罪
          嫌。
    （二）被告除簽發系爭本票四張予告訴人外，另簽發本票十九張予告訴人，二十
          三張本票面額均為八萬元，且均未記載發票日，到期日則自八十四年十一
          月三十日起至八十六年九月三十日止，按月三十日各一紙，且票號相連續
          ，此有本票二十三張在卷可考，可證二十三張本票均為同一天簽發，否則
          票號不會相連，若告訴人於偵查中所述被告僅積欠三十二萬元為真實，告
          訴人為何會持有被告簽發共一百八十四萬元之本票？而證人蔡傳宇亦簽發
          面額均十萬元之本票十一張給告訴人，清償期也是按月十五日各一張，票
          號亦相連，此有本票十一紙附卷可查，告訴人嗣後雖依其持有本票之情形
          更正事實陳述為被告共向其借二百九十四萬元，證人蔡傳宇答應還一百十
          萬元且已清償云云，然證人蔡傳宇於本院審理時則結證稱：有匯錢給告訴
          人的奶媽五、六次，是想幫助被告而已等語，而告訴人於偵訊時及本院審
          理時，則謂證人已清償二十萬元，告訴人之指訴先後不符，與證人之證詞
          亦不相符，是告訴人之指訴顯非真實。
    （三）刑法第三百三十九條詐欺罪係以行為人施詐術致被害人陷於錯誤為其構成
          要件，本件告訴人係因與被告有二、三年朋友情誼才借錢給被告一節，業
          據告訴人陳明在卷，則被告有何施用詐術之犯行？而證人蔡傳宇亦到庭證
          稱有代被告清償部分借款，若被告存心騙告訴人焉須請證人蔡傳宇代為清
          償；又被告係因事後被朋友倒債所以無力清償一節，亦據被告提出其被他
          人倒帳之支票四紙，面額共二百六十萬為證，是被告辯稱係因事後為人倒
          帳而無力清償借款一節堪以採信。
    綜上所述，告訴人之指訴前後不一，且依告訴人提出之證據亦無法佐證告訴人之
    指訴為實在，此外復查無其他積極證據，足資證明被告有何上開犯行，被告辯解
    堪以採信，犯罪不能證明，應為無罪之諭知。
據上論斷，應依刑事訴訟法第三百零一條第一項，判決如主文。
本案經檢察官乙○○到庭執行職務。
中      華      民      國    九十      年      七      月     十六     日
                                    臺灣高雄地方法院刑事第三庭
                                        法  官  李  淑  惠
右正本證明與原本無異。
如不服本判決，應於判決送達後十日內，向本院提出上訴狀。
                                        書記官  馮  欽  鳳
中      華      民      國    九十      年      七      月     十六     日


司法院資訊處製作；財團法人民間司法改革基金會備份。
